臺灣高等法院臺南分院刑事判決　　　　　　　　　　　　　　　　　　巨股
　　上　訴　人　臺灣嘉義地方法院檢察署檢察官
　　上　訴　人
　　即　被　告　乙○○
右上訴人因被告竊盜案件，不服臺灣嘉義地方法院九十二年度易字第四一五號中華民
國九十三年二月十八日第一審判決（起訴案號：臺灣嘉義地方法院檢察署九十二年度
偵字第六四六七號），提起上訴，原審判決如左：
    主  文
上訴駁回。
    事  實
一、乙○○前於民國九十年間，因違反毒品危害防制條例案件，經臺灣高雄地方法院
    於九十年十一月二十三日以九十年度易字第三八○一號判決判處有期徒刑六月，
    如易科罰金以三百元折算一日確定，於九十一年十二月二十一日執行完畢出監。
    詎仍不知悔改，基於意圖為自己不法之所有，於九十二年九月二十五日上午十時
    五十分許，騎乘車牌號碼ＸＪＣ－○五三號之重型機車，前往嘉義市○○路○段
    三五○號甲○○所負責照管之空置廠房，趁該廠房四下無人之際，遂以現場拾得
    客觀上可作為傷害人體之兇器鐵製鋸子一支，鋸取該廠房內之ＰＶＣ塑膠管，共
    計大管二十三支、小管八支，得手後據為己有，並於將其所竊得之上開塑膠管綑
    綁整理，部分已置放其所騎乘之上開重型機車上欲離去之際，為巡邏警員楊長明
    發覺，經上前盤問而查獲。
二、案經甲○○訴由嘉義市警察局第一分局報請臺灣嘉義地方法院檢察署檢察官偵查
    。
    理  由
一、被告未於本院審理期日到庭，惟依其上訴理由狀則辯稱：伊所竊取之塑膠管尚有
    三分之一左右在現場房內窗戶旁未搬出，即為警查獲，伊之行為尚屬未遂犯，另
    伊所持之鋸子質脆，稍一用力即會折斷，其外觀及本質不具威脅性與攻擊性，不
    足作為兇器傷人，伊非攜帶兇器竊盜云云，惟查：
(一)右揭事實，業據被告乙○○於警訊、偵查及原審審理時坦承不諱（見警卷第二頁
    、偵卷第六、七頁、原審卷第三六、三七頁），核與告訴人甲○○於警訊、偵查
    中及原審審理時指訴失竊之情節相符，並經證人即查獲本件之嘉義市警察局第一
    分局北鎮派出所警員楊長明於偵查中及原審審理時證述明確（見偵查卷第三○至
    三三頁及原審卷第五二至五四頁），復有贓物認領保管單、被告竊得上開財物後
    所拍攝之照片及現場照片共八幀等附卷可稽（以上分別見警卷第八、九頁及偵查
    卷第二四至二六頁），堪認被告之自白與事實相符，足以採信，本件事證明確，
    其竊盜犯行堪予認定。
(二)查本件被告所竊取之塑膠管，既已經被告鋸斷，業已移入於其自己實力支配之下
    ，其竊盜行為已完成，自難因其塑膠管尚未搬離現場，而謂為竊盜未遂（最高法
    院四十九年台上字第九三九號判例參照）。又按刑法第三百二十一條第一項第三
    款所謂之「兇器」，其種類並無限制，凡客觀上足以對人之生命、身體、安全構
    成威脅，具有危險性之兇器均屬之，且祇須於犯罪時攜帶此種具有危險性之兇器
    為已足，並不以攜帶之初即有行兇之意圖為必要（最高法院七十九年度台上字第
    五二五三號判例參照），茲被告乙○○所持以竊盜告訴人上開財物所用之鋸子一
    支，雖係被告於現場所拾得，並非被告所攜往，然被告既於行竊之際攜之為工具
    ，且該鋸子一支係金屬製品，質硬型尖，客觀上係足以危害他人生命、身體安全
    之器械，顯為具有危險性之兇器（最高法院七十八年度台上字第四四二二號裁判
    參照），故其所辯稱其竊盜尚屬未遂，及所持鋸子質脆，稍為用力即會折斷，不
    足以作為兇器傷人，其行為非攜帶兇器竊盜云云，自非可採。
二、核被告所為，係犯刑法第三百二十一條第一項第三款之攜帶兇器竊盜罪。又被告
    前於九十年間，因違反毒品危害防制條例案件，經臺灣高雄地方法院於九十年十
    一月二十三日以九十年度易字第三八○一號判決判處有期徒刑六月，如易科罰金
    以三百元折算一日確定，於九十一年十二月二十一日執行完畢出監，有臺灣高等
    法院被告全國前案紀錄表及臺灣嘉義地方法院檢察署刑案資料查註紀錄表附卷可
    憑，其於有期徒刑執行完畢後五年以內再犯本件之罪，為累犯，應依刑法第四十
    七條之規定加重其刑。
三、原審因適用刑法第三百二十一條第一項第三款、第四十七條之規定，並審酌被告
    年輕力壯，四肢健全、正值壯年，有完全之謀生能力，竟不思進取，且被告有上
    開犯罪前科，竟於執行完畢後五年內再犯，足見其輕忽法律之程度，及其目的、
    竊盜之手段、所竊得財物之價值非鉅，且已發還被害人（見警卷第八頁之贓物認
    領保管單），損害業經平復等一切情狀，量處有期徒刑八月。另敘明被告持以行
    竊之鋸子一支，雖係供本件被告竊盜所用之物，然並非被告所有，而係被告於現
    場所拾得，業如前述，且未扣案，復非違禁物，原審不另為沒收之諭知。又扣案
    之手套二雙、鋸子二支、螺絲起子、手電筒、萬能鉗、老虎鉗、活動扳手、美工
    刀各一支及其他工具計六支等物，雖係被告所有，然上開工具被告否認為供本件
    犯罪所用之物，且證人楊長明亦證稱上開工具係自被告所騎乘上開重型機車之置
    物箱內所查獲等語（以上分別見偵查卷第三一頁及原審卷第五三頁），尚難認被
    告於竊取本件告訴人財物時，有攜帶上開工具，復查無其他證據認上開物品確係
    供本件犯罪所用之物，亦非違禁物，原審亦不另為沒收之諭知。本院核原審判決
    認事用法及量刑，尚無不合，被告上訴意旨，猶執陳詞，泛言其行為僅為竊盜未
    遂，所持為之鋸子質脆不具威脅與攻擊性，尚不足作為兇器傷人，其非攜帶兇器
    竊盜云云，指摘原判決不當，為無理由，應予駁回。
三、公訴意旨另以：被告乙○○基於意圖為自己不法之所有，於九十二年七月二十四
    日下午三時許，騎乘車牌號碼ＸＪＣ－○五三號之重型機車，前往嘉義市○○路
    ○段三五○號甲○○所負責照管之廠房，持客觀上具有危險性，可作為兇器使用
    之鋸子，鋸取該廠房內之ＰＶＣ塑膠管，於尚未得手之際，遭甲○○發現加以喝
    斥，被告即逃離現場而未遂，因認被告此部分亦涉犯刑法第三百二十一條第二項
    、第一項第三款之攜帶兇器竊盜未遂罪嫌云云。
四、公訴人認被告有上開犯行，無非以告訴人甲○○之指訴、警員楊長明之證述為論
    據。訊據被告則堅決否認有此部分之竊盜犯行，經查：
（一）按犯罪事實應依證據認定之，無證據不得認定其犯罪事實；又不能證明被告犯
      罪者，應諭知無罪之判決；刑事訴訟法第一百五十四條第二項、第三百零一條
      第一項分別定有明文。又犯罪事實之認定，應憑真實之證據，倘證據是否真實
      尚欠明確，自難以擬制推測之方法，為其判斷之基礎；而認定犯罪事實之證據
      係指足以認定被告確有犯罪行為之積極證據而言，該項證據自須適合於被告犯
      罪事實之認定，始得採為斷罪資料，最高法院五十三年著有台上字第六五六號
      、二十九年上字第三一０五號著有判例可資參照。且刑事訴訟上證明之資料，
      無論其為直接或間接證據，均須達於通常一般之人均不致有所懷疑，而得確信
      其為真實之程度，始得據為有罪之認定，若其關於被告是否犯罪之證明未能達
      此程度，而有合理懷疑之存在，致使無從形成有罪之確信，根據「罪證有疑，
      利於被告」之證據法則，即不得遽為不利被告之認定，亦有最高法院七十六年
      度台上字第四九八六號判例可稽。
（二）本件告訴人雖迭於警訊、偵查中及原審審理時均直指被告係於上揭時、地至其
      所照管之上開廠房欲竊取塑膠管，且與證人楊長明於偵查中及原審審理時所證
      述上揭時、地，車牌號碼ＸＪＣ－○五三號之重型機車確停放於上開廠房外情
      節相合，有讓人懷疑被告係欲竊取塑膠管之人；惟在無其他佐證之下，倘僅以
      前開重型機車停放於該廠房外，且嗣後於九十二年九月二十五日被告確有竊取
      該廠房內塑膠管之犯行，即率予遽論被告確係於九十二年七月二十四日欲竊取
      塑膠管之人或被告於上揭時間至該廠房之目的係為竊取告訴人之塑膠管，且有
      違前揭「罪證有疑，利於被告」之證據法則，是本件充其量僅能證明被告於上
      揭時間確曾至告訴人所照管之該廠房，尚難以被告至該廠房即論斷其有竊取告
      訴人所有塑膠管之犯行。
（三）況告訴人於偵查中供稱：「（問：九十二年七月二十四日你丟掉那些東西？）
      他在鋸塑膠管，還沒有拿走」、「（問：九十二年七月二十四日你是否清楚地
      看到那個人？）有，我離他三、四十公尺，我喊他為什麼偷鋸我的塑膠管，他
      就爬下來要跑掉，我要抓他沒有抓到。：：：」等語（見偵查卷第三二、三三
      頁）；惟於原審審理時則陳稱：「（問：第一次【即九十二年七月二十四日之
      竊盜犯行】有無看到被告拿工具？）我沒有注意看到」等語（見原審卷第五二
      頁）。是告訴人就被告於上揭時、地竊盜塑膠管時究有無持鋸子鋸取塑膠管乙
      情，前後供述不一，已有瑕疵可指，且參以證人楊長明於上揭時地於原審中供
      證：未見被告有何竊取告訴人財物等語（見原審卷第五三頁九十三年二月四日
      審判筆錄），再遍查全案卷證，亦無何積極證據證明被告於上揭時、地有何持
      客觀上具有危險性之兇器竊盜之犯行，則本件實難僅憑告訴人有瑕疵之供述及
      證人楊長明之上開供證，而在無其他佐證下，即遽認被告確有於前開時、地持
      客觀上具有危險性之兇器欲竊取塑膠管之犯行。而公訴人就此部分又未提出其
      他適合證明被告犯罪事實之積極證據，並說明其證據方法與待證事實之關係，
      說服本院以形成被告有罪之心證，而被告又辯稱無此部分之犯罪，揆之上開說
      明，基於無罪推定之原則，原審以此部分被告被訴犯罪尚屬不能證明，惟公訴
      意旨認此部分與前揭有罪部分有連續犯之裁判上一罪關係，爰不另為無罪之諭
      知，核屬允當。公訴人上訴意旨，對於原審上開業已逐一剖析且詳加說明之事
      證，猶泛以告訴人之指陳並無相異之處，告訴人當時係專注被告制止被告犯行
      之情形下，倘被告所持者為細板鋼鋸，實難苛求告訴人能注意及此，及被告之
      車牌號碼ＸＪＣ一０五三號重型機車確實停放上開廠房外，為原審所認定，參
      諸被告嗣後復在同一地點實施原審認定有罪部分之犯行，基於經驗法則，實堪
      認定被告確有竊盜未遂之犯行云云，指摘原判決此部分不當，非有理由，併此
      敘明。
五、被告乙○○經合法傳喚，無正當理由不到庭，得不待其陳述逕行判決。
據上論結，應依刑事訴訟法第三百六十八條、第三百七十一條，判決如主文。
本案經檢察官劉欽銘到庭執行職務。
中      華      民      國      九十三      年    五    月    二十七    日
                                  臺灣高等法院臺南分院刑事第一庭
                                      審判長法官  黃  崑  宗
                                    法官  李  文  福
                                            法官  田  平  安
右正本證明與原本無異。
不得上訴。
                                      法院書記官  劉  岳  文
中    華    民    國      九十三      年      五     月     二十八      日
附錄：本判決論罪科
刑法第三百二十一條：
犯竊盜罪而有左列情形之一者，處六月以上五年以下有期徒刑：
一、於夜間侵入住宅或有人居住之建築物、船艦或隱匿其內而犯之者。
二、毀越門扇、牆垣或其他安全設備而犯之者。
三、攜帶兇器而犯之者。
四、結夥三人以上而犯之者。
五、乘火災、水災或其他災害之際而犯之者。
六、在車站或埠頭而犯之者。
前項之未遂犯罰之。
